【裁判字號】    90,交上易,355
【裁判日期】    901031
【裁判案由】    過失致死
【裁判全文】
臺灣高等法院交通事件判決                        九十年度交上易字第三五五號
    上  訴  人  臺灣臺北地方法院檢察署檢察官
    被      告  乙○○
右上訴人因被告過失致死案件，不服台灣台北地方法院八十九年度交易字第二八七號
，中華民國九十年八月二十二日第一審判決（起訴案號：台灣台北地方法院檢察署八
十九年度偵字第一二五七○號、第一四八一一號)，提起上訴，本院判決如左：
    主  文
上訴駁回。
    事  實
一、乙○○於八十九年五月十三日晚間十時卅分許，在臺北市中山區○○○路一九六
    號「財團法人臺北市松山下塔悠福德爺基金會」（又名：福德爺宮）前空地，其
    臨時受雇洗碗、端盤子之外燴（俗稱：辦桌）場合結束工作後，駕駛胞弟盧慶隆
    所有之一輛車牌ＩＬ─八四七五號自用小客車，並在右前座附載林春生（外燴廚
    師）及在左後座附載同在該次外燴場合受雇端盤子之陳皓軒，沿敬業三路（東側
    ）由南往北方向行駛，途經同為幹線道之敬業三路、樂群二路設有「閃光紅燈」
   特種閃光號誌（表示「停車再開」，車輛應減速接近，先停止於交岔路口前，讓
    幹道車優先通行後，認為安全時，方得續行）交岔路口，欲直行穿越該交岔路口
    之際，適有成年男子林子榆駕駛一輛車牌ＡＺＣ─七五九號重型機器腳踏車，刻
    沿樂群二路（南側）由西往東方向直行駛來（事故發生當時之「敬業路」與「樂
    群路」係重劃區○○○○道路，雖已編有「敬業路」與「樂群路」路名，但遲未
    豎立路名標示牌，以致處理事故交警及派出所員警均將乙○○、林子榆二人之駕
    車行向路名顛倒誤認，檢察官未經詳查，亦在起訴書顛倒誤載渠等二人駕車行向
    道路之路名）。乙○○、林子瑜二人分別駕車行駛至該處設有「閃光紅燈」特種
    閃光號誌交岔路口，均應注意遵守「閃光紅燈」號誌之指示，減速接近並先停止
    於交岔路口前，及均應注意車前狀況並隨時採取必要之安全措施，而依當時雖係
    夜間但有照明、天候晴、路面乾燥無缺陷、視距良好無障礙物且「閃光紅燈」特
    種閃光號誌動作正常等情形觀之，並無任何足令乙○○、林子榆二人有何不能注
    意之情事，其等均應注意能注意卻疏未注意即貿然駕車前駛，以致林子榆駕駛之
    車牌ＡＺＣ─七五九號重型機器腳踏車前車頭撞及乙○○所駕駛車牌ＩＬ─八四
    七五號自用小客車左前車門前端（近左前車門與左前葉子板接縫處）後倒地，受
    有頭部鈍創傷等傷害，因顱內出血當場死亡。乙○○驟遭撞擊亦當場昏倒在駕駛
    座上（受有頭部外傷合併左眼瘀傷及眉頭撕裂傷、左前臂撕裂傷等傷害），無法
    操控車輛，幸右前座乘客林春生急忙握住方向盤，左腳並跨入駕駛座以操作（踩
    、放）煞車踏板，將該輛車牌ＩＬ─八四七五號自用小客車慢慢導往距離現場約
    一百公尺遠路邊停車，央請不詳姓名路人打電話報案，將林子榆、乙○○二人送
    往臺北市立陽明醫院（下稱：陽明醫院）急救。
二、案經被害人林子榆父親甲○○訴由臺北市政府警察局中山分局（下稱：中山分局
    ）報請臺灣臺北地方法院檢察署檢察官偵查起訴。
        理      由
一、訊據被告乙○○雖就其駕駛車牌ＩＬ─八四七五號自用小客車並附載林春生、陳
    皓軒於前揭時地與駕駛車牌ＡＺＣ─七五九號重型機器腳踏車之林子榆發生碰撞
    等情供承不諱，惟矢口否認其有何過失行為，辯稱略以：其駕車當時車速僅有二
    、三十公里，且已駛過該交岔路口中央，只覺得左邊一團黑影過來就撞上了，是
    被害人林子榆駕車超速，才會發生碰撞云云。經查：
  (一)右揭事實，業據告訴人甲○○指訴綦詳，並有道路交通事故調查報告表、交通事
    故談話紀錄表、道路交通事故補充資料表（見偵查卷第十一頁至十五頁）、交通
    事故分析研判表、現場路況相片、車損相片及事故發生當時為警拍攝之現場錄影
    帶在卷可稽。被告乙○○駕駛車牌ＩＬ─八四七五號自用小客車附載林春生、陳
    皓軒，於八十九年五月十三日晚間十時卅分許，係自臺北市中山區○○○路一九
    六號「福德爺宮」左側之敬業三路路邊（即敬業三路東側路邊）由南往北方向行
    駛，而被害人林子榆則係駕駛車牌ＡＺＣ─七五九號重型機器腳踏車，沿樂群二
    路（南側）由西往東方向行駛，惟因本件交通事故發生當時之「敬業路」與「樂
    群路」係重劃區○○○○道路，雖已編有「敬業路」與「樂群路」路名，但遲未
    豎立路名標示牌，以致處理事故之中山分局交通分隊員警鄒德龍及中山分局大直
    派出所警員黃贊盛均誤認乙○○係駕車沿樂群路由西往東方向行駛，及誤認林子
    瑜係駕車沿敬業路由北往南方向行駛，業經原審法院承審法官先後於九十年五月
    廿四日及七月廿四日兩度勘驗現場確認，並拍攝「福德爺宮」、「敬業路」與「
    樂群路」等相關路況相片及由鄒德龍警員重新繪製正確現場圖附卷（見原審卷第
    七十、七十一頁）。證人鄒德龍、黃讚盛（原判決誤植為林子榆，予以更正）亦
    分別到場坦承渠等疏未查明確實路名即製作卷附「道路交通事故調查報告表」及
    「交通事故談話紀錄表」，臺北市政府警察局交通警察大隊亦未經調查即製作路
    名錯誤之「交通事故分析研判表」，以致臺北市車輛行車事故鑑定委員會及承辦
    本件交通事故檢察官，均誤認乙○○及林子榆二人駕車行向之路名而顛倒記載於
    「鑑定意見書」（八十九年七月三日北鑑審字第八九六○一四八一○○號）及「
    起訴書」。
  (二)臺北市中山區○○○○道之「敬業三路」與「樂群二路」交岔路口，於本件交通
    事故發生當時，均係屬於設有「閃光紅燈」特種閃光號誌交岔路口，有證人鄒德
    龍當場拍攝之錄影帶一卷在卷可證。依「道路交通標誌標線號誌設置規則」第二
    百十一條第一項第二款規定，車輛應減速接近，先停止於交岔路口前，讓幹道車
    優先通行後，認為安全時，方得續行。證人林春生於八十九年五月十四日凌晨一
    時許，在陽明醫院接受初次警訊時，亦明確證稱「我聽到一聲巨響（撞擊聲）後
    ，發現乙○○暈倒了，車子失去控制仍往前衝，我立刻握住方向盤，左腳跨進左
    前座控制煞車，慢慢將車控制到離現場約一○○公尺路旁停下」等語（見偵查卷
    第九頁背面）；證人陳皓軒亦於同日在陽明醫院接受初次警訊中，證稱「案發當
    時我搭乘乙○○所開ＩＬ─八四七五號自用小客車左後座，突有一輛ＡＺＣ─七
    五九號重型機器腳踏車過來直接撞上．．．左前車門及玻璃破裂，盧（瀅真）女
    當時昏了過去，是前座乘客林春生將車輛穩住停到路口外一百公尺處，下車請路
    人報警（見偵查卷第六頁背面）。乙○○係在案發 (事故發生）前五分鐘距離事
    故現場約一百公尺（即「福德爺宮」前空地旁）處搭載我與林春生，．．．當時
    盧（瀅真）女駕車速度約時速六○公里，天色昏暗但能見度尚可，我沒有注意到
    她是否在到達十字路口（敬業三路、樂群二路交岔路口）有作減速，碰撞當時我
    只知道撞上我們的車」等語（見偵查卷第七頁背面），俱經載明警訊筆錄在卷。
    證人林春生於原審法院審理中雖就被告乙○○事故前之行車速度具結證述「約四
    ○公里」，證人陳皓軒亦於原審審理中到庭具結證述被告乙○○駕車行車速度「
    應該沒有六○公里」（見原審卷第三十頁），因渠等二人均未於事故發生前實際
    目睹該輛車牌ＩＬ─八四七五號自用小客車行車速度表（碼表）指針顯示，其等
    二人所為有關行車速度之證述均係推測之詞，雖然無法證明被告乙○○駕車於事
    故發生當時是否超速行駛，惟證人林春生、陳皓軒二人並未否認被告乙○○駕駛
    該輛車牌ＩＬ─八四七五號自用小客車行經敬業三路、樂群二路設有「閃光紅燈
    」特種閃光號誌交岔路口未減速接近及停車再開之事實。況由卷附被害人林子榆
    所駕駛該輛車牌ＡＺＣ─七五九號重型機器腳踏車撞擊被告乙○○駕駛之車牌Ｉ
    Ｌ─八四七五號自用小客車左前車門前端（近左前車門與左前葉子板接縫處），
    以致自用小客車左側照後鏡斷裂、車門鈑金凹陷及左前車窗玻璃破碎，而該輛重
    型機器腳踏車前車頭內凹毀損等車損相片觀之，被害人林子榆駕駛該輛車牌ＡＺ
    Ｃ─七五九號重型機器腳踏車行經該交岔路口時之車速不低，且未減速接近及停
    車再開，亦堪認定。本件交通事故係由於被告乙○○與被害人林子榆二人駕車行
    經「敬業三路」與「樂群二路」設有「閃光紅燈」特種閃光號誌交岔路口，均未
    減速接近及停車再開，且均疏未注意車前狀況並隨時採取必要之安全措施，為本
    件交通事故發生原因，洵堪信為實在。臺北市車輛行車事故鑑定委員會亦認渠等
    二人「行經閃光號誌路口未減速慢行」為事故發生原因，有八十九年七月三日北
    鑑審字第八九六○一四八一○○號鑑定意見書一件在卷（見台灣臺北地方法院檢
    察署八十九年度他字第二○六五號卷第八頁至第十三頁）。
  (三)被害人林子榆因本件交通事故以致受有頭部鈍創傷等傷害，因顱內出血當場死亡
    之事實，業經臺灣臺北地方法院檢察署檢察官督同法醫師相驗明確，有勘驗筆錄
    、驗斷書及相驗屍體証明書等件在卷可稽。被告乙○○則受有頭部外傷合併左眼
    瘀傷及眉頭撕裂傷、左前臂撕裂傷等傷害，亦有臺北市立陽明醫院診斷書一紙在
    卷（同前卷第十七頁）。被告乙○○及被害人林子榆二人均係領有駕駛執照之駕
    駛人，其等就「道路交通安全規則」第九十條前段「駕駛人駕駛汽車，應遵守道
    路交通標誌、標線、號誌之指示」、第九十四條第三項「汽車行駛時，駕駛人應
    注意車前狀況．．．並隨時採取必要之安全措施」及「道路交通標誌標線號誌設
    置規則」第二百十一條第一項第二款「閃光紅燈表示停車再開，車輛應減速接近
    ，先停止於交岔路口前，讓幹道車優先通行後，認為安全時，方得續行」等規定
    ，自均應知之甚稔。依卷附「道路交通事故調查報告表」之記載，本件事故發生
    當時雖係夜間但有照明、天候晴、路面乾燥無缺陷、視距良好無障礙物且「閃光
    紅燈」特種閃光號誌動作正常等情形觀之，並無任何足令被告乙○○或被害人林
    子榆二人有何不能注意前揭有關道路交通安全規定之情事，其等均應注意且能注
    意卻疏未注意即貿然駕車前駛以致肇事。被告乙○○與被害人林子榆二人就本件
    交通事故之發生均有過失無疑，且渠等過失與被害人林子榆受傷不治死亡及被告
    乙○○所受前揭傷害間，均有相當因果關係。被告乙○○過失致人於死之事實明
    確，應予依法論科。
二、核被告乙○○所為，係犯刑法第二百七十六條第一項過失致人於死罪。原審法院
    適用刑法第二百七十六條第一項，第二條第一項前段，第四十一條第一項前段，
    罰金罰鍰提高標準條例第一條前段，第二條，並審酌被告過失程度、造成被害人
    林子榆受傷不治死亡之損害嚴重、被害人林子榆與有過失及被告迄未與被害人家
    屬達成民事上和解賠償損害等一切情狀，量處被告有期徒刑六月之刑，並說明被
    告乙○○行為後，刑法第四十一條有關易科罰金之規定業於九十年一月十日經總
    統公布修正，除將易科罰金之標準自犯最重本刑為三年以下有期徒刑以下之刑之
    罪修正為犯最重本刑為五年以下有期徒刑以下之刑之罪外，並增訂第二項，比較
    新舊法結果，修正後之刑法第四十一條第一項前段規定對於被告乙○○並無不利
    ，依刑法第二條第一項前段規定，適用裁判時之刑法第四十一條第一項前段規定
    ，諭知易科罰金之折算標準，經核於法並無不合。
三、公訴人循告訴人請求提起上訴，認被告肇事後所測得知血中酒精濃度高於正常值
    ，本件車禍發生應係被告酒後精神不佳所致，及被告迄今未予被害人家屬理賠，
    原審量處被告有期徒刑六月，尚嫌過輕等語，指摘原判決不當，求予更為適當合
    法判決。惟查，被告於車禍發生後，經送陽明醫院救治，並採有血液檢體，經台
    北市立中興醫院化驗得知當時血中酒精濃度為８ｍｇ／ｄｌ（即０. ８ｍｇ／ｌ
    ），並經原審法院函請法務部法醫研究所解釋，認該數值偏低，係在誤差範圍內
    ，難以斷定是否曾服用酒類。有法務部法醫研究所法醫所九十清字第一四八八號
    函在卷可稽（見原審卷第五三頁），又被告雖於本院審理時陳稱案發後警員有對
    其做酒測，數值為０. ０４，因數值過低，且遍觀卷內亦無其他證據足認被告有
    飲酒駕車情形，公訴人亦無其他證據可證被告有飲酒情形，基於罪疑為輕之法理
    ，並無法作不利被告之認定。而原審業於原判決中述明量刑標準，並無明顯失出
    之情，公訴人亦對此聲明不服，係對原審法院適法裁量權範圍之行使而為爭執，
    屬無理由，上訴應予駁回。
據上論斷，應依刑事訴訟法第三百六十八條，判決如主文。
本案經檢察官王安明到庭執行職務
中      華      民      國    九十      年      十      月    三十一    日
                              台灣高等法院交通法庭
                                  審判長法  官  吳  啟  民
                                        法  官  施  俊  堯
                                        法  官  蘇  隆  惠
右正本證明與原本無異。
不得上訴。
                                        書記官  周  素  秋
中      華      民      國     九十     年      十      月    三十一    日
刑法第二百七十六條
一因過失致人於死者，處二年以下有期徒刑、拘役或二千元以下罰金。
二從事業務之人，因業務上之過失犯前項之罪者，處五年以下有期徒刑或拘役，得併
 科三千元以下罰金。


司法院資訊處製作；財團法人民間司法改革基金會備份。
